【裁判字號】    94,訴,1343
【裁判日期】    950810
【裁判案由】    限制出境
【裁判全文】
臺北高等行政法院判決
                                      94年度訴字第1343號
                              .
原      告  甲○○
被      告  財政部
代  表  人  乙○○部長）住同.
訴訟代理人  丙○○
            丁○○
            戊○○
上列當事人間因限制出境事件，原告不服行政院中華民國94年3
月9 日院臺訴字第0940081743號訴願決定，提起行政訴訟。本院
判決如下：
    主  文
原告之訴駁回。
訴訟費用由原告負擔。
    事  實
一、事實概要：原告為旺增工程有限公司（下稱旺增公司）之負
    責人，該公司因欠繳民國89年、90年及91年度營利事業所得
    稅、滯納金、滯納利息及罰鍰計新臺幣（下同）1,049,296
    元，經財政部臺灣省北區國稅局（下稱北區國稅局）依限制
    欠稅人或欠稅營利事業負責人出境實施辦法（下稱限制出境
    實施辦法）第2 條第1 項規定，報由被告以93年12月3 日台
    財稅字第0930094331號函請內政部警政署入出境管理局（下
    稱境管局）限制原告出境，經境管局以93年12月7 日境愛岑
    字第09311292070 號函禁止原告出國。原告不服，提起訴願
    ，遭決定駁回，遂提起本件行政訴訟。
二、兩造聲明：
  (一)原告聲明：訴願決定及原處分均撤銷。
  (二)被告聲明：駁回原告之訴。
三、兩造之爭點：
  (一)原告主張之理由：
    1.原告約於6 年前77歲時，曾赴桃園縣龜山鄉旺增公司應徵
      工友，經該公司實際負責人蔡玫瑰面試後，告稱隔日攜帶
      身分證、印章登記後即可等候通知上班。惟此後3 年並無
      消息，卻接獲多件繳稅通知單，原告始知受騙，旋赴桃園
      地方法院檢察署控告蔡玫瑰詐欺及偽造文書，惟其始終避
      不出庭，已遭通緝。
    2.原告係遭偽造登記為旺增公司之負責人，被控涉嫌虛列薪
      資，經臺灣士林地方法院檢察署以93年度偵字第3307號為
      不起訴處分。依上開不起訴處分書，蔡玫瑰及王彥文當庭
      承認渠等2 人為實際負責人，旺增公司之章程係偽造，該
      公司註明原告出資280 萬元及印章亦為無中生有。又旺增
      公司章程所列董監事等人於庭訊時，亦皆稱係被利用。
  (二)被告主張之理由：
    1.原告為旺增公司之負責人，該公司因欠繳89年、90年及91
      年度營利事業所得稅及罰鍰計1,049,296 元（含滯納金、
      滯納利息），有北區國稅局卷附旺增公司基本資料查詢、
      限制出境案件戶籍資料及欠稅資料影本可稽，欠稅金額已
      逾限制欠稅人及欠稅營利事業負責人出境標準，被告以93
      年12月3 日台財稅字第0930094331號函函請境管局限制原
      告出境，並無不合。
    2.查原告所舉臺灣士林地方法院檢察署檢察官93年度偵字第
      3307號不起訴處分書，係檢察官就違反稅捐稽徵法案件，
      原告並非虛報薪資之申報行為人所為之不起訴處分，並未
      審究旺增公司負責人登記事項。至原告訴稱其出資、印章
      皆遭偽造登記為旺增公司之負責人，然在未經法院判決確
      定，並經主管機關撤銷登記前，仍具有登記效力，又無其
      他具體事證可資證明其非旺增公司之負責人，被告為保全
      稅捐而限制原告出境，依稅捐稽徵法第24條第3 項前段、
      第49條前段及被告83年9 月22日台財稅第830432027 號函
      釋規定，洵無不合。
    理  由
一、被告代表人原為林全，於訴訟進行中變更為呂桔誠，復變更
    為乙○○，茲均由其具狀聲明承受訴訟，核無不合，應予准
    許。
二、按「納稅義務人欠繳應納稅捐達一定金額者，得由司法機關
    或財政部，函請內政部入出境管理局，限制其出境；其為營
    利事業者，得限制其負責人出境」；「滯納金、利息、滯報
    金、怠報金、短估金及罰鍰等，除本法另有規定者外，準用
    本法有關稅捐之規定」，為稅捐稽徵法第24條第3 項前段及
    第49條前段所明定。次按「在中華民國境內居住之個人或在
    中華民國境內之營利事業，其已確定之應納稅捐或關稅逾法
    定繳納期限尚未繳納，其欠繳稅款及已確定之罰鍰單計或合
    計，個人在新臺幣50萬元以上，營利事業在新臺幣百萬元以
    上者，由稅捐稽徵機關或海關報請財政部函請內政部入出境
    管理局限制該欠稅人或欠稅營利事業負責人出境」，為限制
    出境實施辦法第2 條第1 項所規定。「本法所稱公司負責人
    ：在無限公司、兩合公司為執行業務或代表公司之股東，在
    有限公司、股份有限公司為董事」，為公司法第8 條第1 項
    所規定。又稽徵機關依限制出境實施辦法第2 條規定報請限
    制營利事業負責人出境時，依財政部68年7 月18日台財稅字
    第34927 號函釋，應以依法得代表該營利事業之法定代理人
    為限，所謂「依法得代表該營利事業之法定代理人」，係指
    依公司法規定，經經濟部發給執照上所記載之公司負責人，
    復為財政部83年9 月22日台財稅字第830432027 號函釋有案
    。
三、本件事實概要已如前述，有附於原處分卷可稽，堪予認定。
    原告不服，循序提起行政訴訟，主張：其於6 年前赴桃園縣
    龜山鄉旺增公司應徵工友，經該公司實際負責人蔡玫瑰面試
    後，告稱隔日攜帶身分證、印章登記後即可等候通知上班，
    詎知從此亳無消息，卻接獲多件繳稅通知單，原告方知係應
    徵時遭人冒用登記為公司負責人，原告確非公司之實際負責
    人，被告所為處分自屬違法云云。
四、查原告經登記為旺增公司之負責人，該公司因欠繳89年、90
    年及91年度營利事業所得稅、滯納金、滯納利息及罰鍰計1,
    049,296 元，有北區國稅局卷附旺增公司基本資料查詢、限
    制出境案件戶籍資料及欠稅情形等影本可稽，上開欠稅金額
    已逾限制欠稅營利事業負責人出境之標準，被告函請境管局
    限制原告出境，揆諸前揭說明，並無不合。至原告雖稱其係
    遭到冒用云云，惟其於本院自承旺增公司辦理負責人由蔡玫
    瑰變更為原告時，於營業人變更登記查簽表上之「甲○○」
    名下之指印為其親自按捺，此亦有該營業人變更登記查簽表
    影本1 紙附於本院第46頁可憑，原告又自承其學歷為國中畢
    業，則其對於營業人變更登記查簽表上簡易文字及按捺指印
    之用途，即非無明知，其對於擔任該公司負責人一節，也應
    屬了然於胸。此外，原告所提出之台灣士林地方法院檢察署
    檢察官93年度偵字第3307號不起訴處分書，係檢察官就原告
    被訴偽造文書及違反稅捐稽徵法等案件，以其非虛列薪資之
    申報行為人而為不起訴處分，並未論究旺增公司登記負責人
    之真偽。又原告另向台灣桃園地方法院檢察署對蔡玫瑰提出
    告訴，經該署以94年度偵緝字第726 號偵查中，經向該署調
    閱相關筆錄，未見有何具體之事證可資證明原告登記為負責
    人係經人冒用，此有相關筆錄外放可證（筆錄影本經台灣桃
    園地方法院檢察署要求用畢後銷毀，爰基於偵查不公開原則
    ，茲對筆錄內容不予論述）；又該案件迄本院辯論終結前仍
    未經該署偵結，是仍查無原告主張之遭人冒用之事實，原告
    所為主張即難採信。
五、綜上所述，本件被告以原告為旺增公司負責人，因該公司欠
    稅金額已逾限制欠稅營利事業負責人出境之標準，乃予以限
    制出境之處分，於法並無不合。訴願決定予以維持，亦無不
    當。原告訴請撤銷原處分與訴願決定，為無理由，應予駁回
    。
據上論結，本件原告之訴為無理由，爰依行政訴訟法第98條第3
項前段，判決如主文。
中    華    民    國    95    年     8    月   10     日
                         第七庭審判長法  官  黃  本  仁
                                     法  官  林  玫  君
                                     法  官  李  玉  卿
上為正本係照原本作成。
如不服本判決，應於送達後20日內，向本院提出上訴狀並表明上
訴理由，如於本判決宣示後送達前提起上訴者，應於判決送達後
20日內補提上訴理由書（須按他造人數附繕本）。
中    華    民    國    95    年     8    月   10     日
                                     書記官  楊  怡  芳


司法院資訊處製作；財團法人民間司法改革基金會備份。
